【裁判字號】    97,台上,1271
【裁判日期】    970327
【裁判案由】    偽造文書
【裁判全文】
最高法院刑事判決            九十七年度台上字第一二七一號
上  訴  人  甲○○
選任辯護人  張麗玉律師
上列上訴人因偽造文書案件，不服台灣高等法院中華民國九十六
年十月二十三日第二審更審判決（九十六年度重上更(三)字第七六
號，起訴案號：台灣台北地方法院檢察署八十八年度偵字第三一
八八、三三九八、四二四九、七三四四號），提起上訴，本院判
決如下：
    主  文
上訴駁回。
    理  由
按刑事訴訟法第三百七十七條規定：上訴於第三審法院，非以判
決違背法令為理由，不得為之。是提起第三審上訴，應以原判決
違背法令為理由，係屬法定要件，如果上訴理由書狀未依據卷內
訴訟資料，具體指摘原判決不適用何種法則或如何適用不當，或
所指摘原判決違法情事，顯與法律規定得為第三審上訴理由之違
法情形，不相適合時，均應認其上訴為違背法律上之程式，予以
駁回。本件原審經審理結果，認為上訴人甲○○行使偽造私文書
及詐欺犯行明確，因而撤銷第一審諭知上訴人無罪之判決，比較
行為時及裁判時法律，適用最有利於上訴人之規定，改判依想像
競合犯、牽連犯，從一重論處上訴人共同連續行使偽造私文書，
足以生損害於他人罪刑，已詳敘調查、取捨證據之結果及憑以認
定犯罪事實之心證理由。並就上訴人否認犯行之供詞及其所辯各
語認非可採，予以論述。原判決援引已判決確定之共同被告覃秀
玉所提出之民國八十四年九月至八十七年十月帳單，資為認定上
訴人犯罪之證據，已於理由說明依刑事訴訟法施行法第七條之三
但書之規定，九十二年二月六日修正刑事訴訟法施行前，已依法
定程序進行之訴訟程序，其效力不受影響。上開帳單覃秀玉在九
十二年九月一日修正刑事訴訟法開始施行前，於第一審審理時即
已提出，並經第一審於八十九年七月十二日之審判期日依法提示
，踐行合法調查程序，應不受修正刑事訴訟法採傳聞法則規定傳
聞證據不得作為證據之限制，自有證據能力等情甚詳，核並無上
訴意旨所指不適用法則之可議。又共同正犯間，非僅就自己實行
之行為負其責任，對其他共同正犯所實行之行為，在犯意聯絡範
圍內之行為，亦應同負全部責任。原判決事實認定上訴人與覃秀
玉基於意圖為自己不法所有及行使偽造準私文書之概括犯意聯絡
，自八十五年十月一日起至八十七年十二月一日止，分別於原判
決附表所示之時間，在行政院衛生署醫政處（下稱醫政處）就召
募之互助會開標時，未經各該附表所示尚未得標之活會會員同意
，連續偽簽彼等署名及各該附表所示之標金金額於標單上，持以
行使參加競標，得標後並向當次活會會員詐稱係標單上所載名義
人得標，使不知情之各該活會會員陷於錯誤而交付會款予覃秀玉
，其中任職台北市政府文山區衛生所之會員則由上訴人收齊會款
後轉交等情，就該偽造標單持以冒標會款之行為，究由何人分擔
實行，雖未特別記載，然已確認上訴人就原判決事實欄所載行使
偽造私文書詐欺會款之犯行，與覃秀玉間有犯意聯絡及行為分擔
而為共同正犯。理由內亦以覃秀玉所述其冒標會款，上訴人非但
知情，且係利用上訴人提供之同事姓名所為，所詐得會款部分亦
由上訴人使用等語，核與證人林英珠、方麗雪、吳碧芬、傅悅娟
及戴喬松等所為彼等參加覃秀玉發起之本件互助會，取得互助會
名單，繳交、標取會款等，均係與上訴人洽辦之證言，及上訴人
與覃秀玉八十八年一月十日電話通訊譯文所顯示上訴人對覃秀玉
指其負欠二、三百萬元及本件冒標之會款係由其使用等情並未否
認，僅澄清其未使用會款全部，部分仍供覃秀玉使用等語，相互
印證，確若合符節；再參以上訴人於會款之協調會預告通知書、
互助會付款切結書均列為保證人，於檢察官偵查時亦承認其係保
證人及簽立付款切結書，負責部分會款之清償，苟上訴人未參與
偽造標單冒標會款等行為，又何致於此，因認覃秀玉上開供述，
尚屬非虛。是上訴人縱未親赴上開醫政處現場偽造標單持以冒標
會款，然此部分行為既在其與覃秀玉共同犯意聯絡範圍內，上訴
人自應負共同正犯之責。核其論述與上開事實之記載，並無矛盾
。至原判決就上開偽造標單冒標會款之行為，事實欄未特別指明
係由何人分擔實行，於本件論處上訴人行使偽造私文書罪刑之判
決結果並不生影響。乃上訴意旨指摘原判決上開事實之記載，既
未指明由何人分擔，即係指上訴人與覃秀玉二人均親至醫政處現
場參與偽造標單冒標會款，且此部分事實之認定與所憑之事證不
符，而有證據上理由矛盾之違失云云，亦顯非適法之第三審上訴
理由。至其餘上訴意旨，則係就屬原審採證認事職權之適法行使
及原判決已說明事項，徒憑己見，任意指摘為違法，且仍為單純
事實之爭執，亦難謂已具備得為第三審上訴理由之法定形式要件
。依上揭說明，其就行使偽造私文書部分之上訴違背法律上之程
式，應予駁回。至原判決認尚牽連詐欺取財罪之不得上訴第三審
罪名部分，因得上訴之行使偽造私文書重罪部分，上訴不合法，
則此輕罪部分，自無從適用審判不可分之原則，併為實體上之審
判，亦應從程序上予以駁回。
據上論結，應依刑事訴訟法第三百九十五條前段，判決如主文。
中    華    民    國   九十七   年   三   月  二十七  日
                      最高法院刑事第五庭
                          審判長法官  張  淳  淙
                                法官  劉  介  民
                                法官  張  春  福
                                法官  蔡  彩  貞
                                法官  陳  世  淙
      本件正本證明與原本無異
                                      書  記  官
中    華    民    國  九十七  年    四    月    三    日
                                                     m


司法院資訊處製作；財團法人民間司法改革基金會備份。
